【裁判字號】    92,交聲,234
【裁判日期】    920623
【裁判案由】    聲明異議
【裁判全文】
臺灣高雄地方法院交通事件裁定                    九十二年度交聲字第二三四號
    原處分機關  交通部公路總區高雄區監理所
    異  議  人
    即受處分人  甲○○
右列受處分人因違反道路交通管理處罰條例案件，對於交通部公路總局高雄區監理所
九十二年五月二十一日所為之處分（原處分：高監自字第裁八０─Ｎ0000000
0號），聲明異議，本院裁定如左：
    主  文
原處分撤銷。
甲○○不罰。
    理  由
一、原處分機關係以異議人即受處分人甲○○，於民國九十二年四月二十日下午四時
    十五分許，在高雄縣大寮鄉○○○路，駕駛車牌號碼ＮＥ二─０六六號重型機車
    ，因闖紅燈及拒絕停車接受稽查而逃逸，依道路交通管理處罰條例第五十三條第
    一項、第六十條第一項共裁處新台幣（下同）四千八百元等語。
二、本件異議人甲○○堅決否認有上開違規行為，辯稱：伊當日並無騎乘機車駛至違
    規地點，亦未出借機車，不可能有違規情事等語。
三、按汽車駕駛人，行經有燈光號誌管制之交岔路闖紅燈者，處新臺幣一千八百元以
    上五千四百元以下罰鍰；又汽車駕駛人，駕駛汽車有違反本條例之行，經交通勤
    務警察或依法令執行交通稽查任務人員制止時，不聽制止或拒絕停車接受稽查而
    逃逸者，處新臺幣三千元以上六千元以下之罰鍰，道路交通管理處罰條例第三十
    一條第六項、第六十條第一項分別定有明文。又道路交通管理處罰條例之立法目
    的乃為加強道路交通管理，維護交通秩序，確保交通安全，其本質在維持行政上
    之秩序，達成國家維持交通秩序之行政目的，因而，對於違反本條例所規定行政
    上義務之行為人科以制裁，其性質上屬於行政罰，準此，其處罰對象必限於違反
    行政上義務之人，倘非違反行政上義務之行為人，則無受行政罰之理由。又按上
    開法條之構成要件均明定處罰之對象須為汽車（含機器腳踏車）駕駛人，從而，
    倘非汽車駕駛人，自非本條處罰之對象。再依同條例第八十五條第三項規定，本
    條例關於車輛駕駛人之處罰，如應歸責於車輛所有人者，處罰車輛所有人，然依
    該上開條例之規定乃在對駕駛汽車之人（及其附載之人）闖紅燈、不聽從交通勤
    務警察或依法令執行交通稽查任務人員之制止或拒絕停車接受稽查而逃逸者，施
    以制裁，其應歸責者乃汽車駕駛人，並非可歸責於車輛所有人甚明，自無依該條
    例第八十五條第三項規定處罰車輛所有人之餘地。
四、經查：本件違規事件舉發之單位即高雄縣警察局林園分局員警林進雄於本院調查
    時明白表示案發當時駕駛車牌號碼ＮＥ二─０六六號重型機車係一名男騎士乙節
    ，有本院訊問筆錄在卷可稽，核與聲明異議人甲○○係一名女性，依所陳未在前
    開時地，騎乘上開機車為本件違規行為之辯詞自應屬真實，是本件駕駛該機車違
    規之人並非本件異議人甚明。揆諸前揭規定，既難認異議人有原處分意旨所載之
    前開違規行為，原處分機關不察，逕對異議人為前開裁罰，即難認為有理由，應
    認本件異議為有理由，自應由本院將原處分機關之處分均撤銷，諭知異議人不罰
    ，以資適法。據上論斷，應依道路交通案件處理法第二十條，裁定如主文。
中      華      民      國      九十二      年    六    月    二十三    日
                              臺灣高雄地方法院交通法庭
                                  法  官  廖  建  瑜
右正本證明與原本無異。
如不服本裁定，應於裁定送達後五日內，向本院提出抗告狀。
                                  書記官  王  翌  翔
中      華      民      國      九十二      年    六    月    二十三    日


司法院資訊處製作；財團法人民間司法改革基金會備份。
